臺灣臺南地方法院民事判決
109年度訴字第1210號
原      告  甲男（年籍住所詳卷）
法定代理人  甲父（年籍住所詳卷）  
訴訟代理人  呂蘭蓉律師
被      告  乙男（年籍住所詳卷） 
兼  上一人
法定代理人  乙父（年籍住所詳卷）
            乙母（年籍住所詳卷）
上三人共同
訴訟代理人  蔡豐徽律師
上列當事人間請求回復名譽等事件，本院於民國110年2月18日言
詞辯論終結，判決如下：
    主      文
被告乙母應給付原告新臺幣陸萬元。
被告乙父應給付原告新臺幣肆萬元。
原告其餘之訴駁回。
訴訟費用由被告乙母負擔二分之一，由被告乙父負擔三分之一，
其餘由原告負擔。
本判決原告勝訴部分得假執行。
    事實及理由
一、原告主張略以：
（一）原告甫滿9歲，是一名注意力不足、與社會互動有自閉特
      徵之特殊兒童，原告家長自105年即持續帶原告看醫師、
      上課、諮詢、接受社群融入輔導，並進入班級數極少之台
      南市XY國小（真實校名詳卷）就讀，在學校、家庭及醫師
      之輔導下，原告已有顯著之進步。原告於108年11月12日
      下午與同班同學即被告乙男於體育課撿球時發生輕微擦撞
      ，當時校方提供之監視錄影情形如下：原告自操場綠色場
      地中間往畫面左上方起跑，被告乙男先接近操場綠色場地
      邊緣的跑道上並彎腰蹲下，原告於14時10分47秒與被告乙
      男相撞，兩人摔倒在跑道上，被告乙男躺在跑道上後原告
      於14時10分55秒欲爬起身未果，雙膝跪地後在地上滾了半
      圈後才起身，被告乙男亦隨之坐起，兩人各自起身。兩人
      相撞至分開時間為10秒鐘，被告乙男左額受有擦傷，學校
      校護室為被告乙男之傷口做簡易包紮，老師並於下課回家
      時通知來接孩子下課之家長學校體育課有碰撞受傷之情形
      。
（二）被告乙母第一時間得知自己的孩子即被告乙男受傷，勃然
      大怒，當場在學校當著眾人面前咆哮怒罵，並立即打電話
      給當地警局，要求警局人員進入校園處理。警員迫於被告
      乙母之壓力進入校園查看，被告乙母見警察出現，當著警
      察及眾多家長學生面前，指著原告大罵：「你打我兒子，
      我要告你傷害，讓你的爸爸被抓去關」，原告自到警察在
      場並聽聞爸爸要被抓去關，馬上哭出來，被告乙母繼續大
      罵：「你不要以為哭就沒事，大家就不能對你怎樣」，並
      要求警察跟原告說他未成年所以他爸爸要負責，之後又兇
      狠的跟原告說「你以後要是敢再碰我兒子一下，我就會把
      你壓在地上打」。隨即帶著被告乙男前往郭綜合醫院驗傷
      ，並於109年11月19日至警察局提出故意傷害告訴。
（三）被告乙母於108年11月14日在未調查事實、未查看事發影
      像之情況下，即在全班同學家長的LINEXY301群組通訊中
      發文，公布原告全名及特殊兒童身分，稱他們的兒子（即
      被告乙男）的右邊頭被原告拳頭打好幾下，原告不就醫、
      消極用藥、是老師拜託用藥他們才開始用藥，原告之父只
      是一個夜間保全，作父母都不管小孩，明知自己孩子不受
      控制還送來學校，原告有不定時暴力傾向，是一顆不定時
      炸彈等實訊息，最後更言語煽動請大家看好自己的小孩，
      因為大家都在同一個校園，下一個被打的可能是你們的小
      孩，被告乙父、乙母二人同時並在自己的公開臉書中散布
      學校有暴力事件、校園裡有特殊兒童會暴力打人的訊息。
      被告乙男於108年11月19日向警局報案內容稱原告衝過來
      將他撲倒，之後無故用手把他的頭推壓撞擊水泥地，他用
      腳把原告踢開，但原告再過來掐住他的脖子，接著再用拳
      頭往他的頭打好幾下。事件發生後，XY國小與原告家長積
      極與被告乙男家長協商此事，但被告乙母、乙父態度跋扈
      強硬，要求原告非得轉校不可，否則絕對不肯善罷干休；
      毫無醫學或教育專業背景之被告乙父甚至親筆要求原告家
      長必須時時在XY國小陪讀，一次沒陪讀要家長必須罰款新
      臺幣（下同）5萬元之文書。事發後被告乙母更是天天至
      校門口等著原告上學，在學校門口等著原告上學，在學校
      門口到處散布警告同校家長原告是會暴力打人的小孩，請
      大家注意遠離之言論，XY國小不得不安排輔導老師每天早
      上帶原告入校園以免發生危險。被告等人之行為讓諸多不
      門瞭事實真相之家長誤解並向學校提出質疑，XY國小於10
      8年11月30日召開擴大班親會，祈希在班親會時公布現場
      影像、輔導紀錄、事件經過向其他家長說明事實，以免家
      長造成恐慌。被告找台南市丙議員（真實姓名詳卷）出面
      ，丙議員與校長、學務主任、家長會長、導師一同看完影
      片後，丙議員個人也認為是孩子們體育課跌倒碰撞之誤會
      ，但被告乙父、乙母仍堅稱是原告惡意毆打。被告見XY國
      小不依其要求強制原告轉學，憤而轉離XY國小，被告轉校
      後仍在網路上散步XY國小在收流氓打人學生等言論。
（四）被告提出傷害告訴所附之驗傷單與其所述不符，醫師診斷
      證明中，只有在左額頭處畫有傷口，被告乙男所稱之右腦
      被毆打、被撞擊水泥地之後腦、掐之脖子部分，驗傷單及
      病歷皆顯示完全正常。學校錄影光碟內容也無原告毆打被
      告乙男之影像，且8歲之遲緩兒童要在10秒時間內完成全
      部被告乙男指控之諸多傷害動作顯然不可能。被告乙父、
      乙母完全無視其子所指述之不合理處，仍執意提出故意傷
      害告訴，因其對校園裡的特殊生抱持很大的厭惡歧視態度
      ；於學校安排之第一次協調會，被告乙父、乙母整場態度
      是拍桌咆哮、怒罵拍桌之高壓威嚇，硬要原告認錯，縱使
      有學校人事在場，仍完全無法冷靜處理事情，原告只能照
      著大人的強大壓力下，說是他的錯、是他打的，原告家長
      也只能跟著賠罪道歉。
（五）被告乙男無由說謊誣告原告，被告乙母、乙父身為家長，
      見兒子有傷就只知一昧袒護自己的兒子，不明究理，一起
      欺壓班上的特殊生，並且在班級通訊群組、臉書上散發不
      實言論，造成原告名譽受損，在校受到歧視，之後更為刑
      事案件被訴疲於奔命，精神受到嚴重創傷，於刑事案件結
      束後，未道歉亦未更正群組上之言論，原告目前9歲，還
      需在XY國小繼續就讀，為使原告今後就學期間清白做人，
      並讓學校同學不要再歧視特殊生，實有必要依法提起本訴
      回復原告名譽。另被告等人不法侵害原告之名譽，不循學
      校內正常管道處理擦撞事件，堅持要8歲的原告到警局、
      法院處理單純的校園擦撞事件，原告本為自閉兒童，受此
      刺激，之前辛苦所做之特教矯正毀於一旦，甚至更加焦慮
      自閉，被告等人之侵害情節嚴重，故依法請求10萬元之非
      財產上損害賠償。
（六）對被告抗辯之陳述：
　　1.被告辯稱被告乙父並非故意誣告無須賠償云云，惟依最高
      法院107年度台上字第1276號民事判決意旨，侵害名譽並
      不限於故意，過失侵害名譽權亦有侵權責任。
　　2.被告乙男對原告提出故意傷害告訴，絕非如其所辯僅是部
      分細節記憶錯誤或誤認，其向警局及刑事庭法院仔細詳述
      交代原告毆打細節，鉅細靡遺，且口條清晰毫無遲疑，被
      告乙男顯然是惡意誣陷原告。
　　3.即使非故意，被告乙男錯誤控訴之行為亦有過失：被告乙
      男縱使確信自己是遭毆打，被告乙男已是8歲兒童，但其
      年齡心智已經可以注意自己的言行是有可能誣陷同班同學
      造成傷害，但被告乙男對整個事件發生之情形，輕率應注
      意能注意不注意下列事項，逕向父母指控原告惡意毆打，
      使其父母情緒激動並啟動之後到校辱罵、散播謠言、協助
      被告乙男提出控告等諸多不當作為，導致原告所受傷害甚
      重：⑴該學校在現場之體育老師已稱沒有看到原告有毆打
      被告乙男、⑵導師之後馬上跟全班小朋友做詢問，在場的
      其他小朋友都稱沒有看到原告有毆打被告乙男、⑶該學校
      之操場係全PU跑道，原告用手把被告乙男的頭推壓撞水泥
      地造成頭部有受傷顯不可能、⑷兩童相撞至分開時間僅10
      秒，被告乙男竟沒考慮到其所想像的兩次撲倒、兩次推開
      、用拳頭多次毆打、以手把頭撞擊地面、再加上掐脖子顯
      然不可能。故被告乙男錯誤控訴原告之行為縱使無故意亦
      有過失。
　　4.被告於108年11月14日在LINE班級群組上所發之文章開頭
      「甲男是特殊生，這件事情是我們從一年級就知道的…一
      年級二年級都不至於聽到甲男動手傷害同學，但他現在三
      年級了！我不覺得你們父母有積極要解決甲男的問題」，
      是被告乙母稱其案發前不認識原告，顯然說謊。且導師從
      未向被告乙母稱原告毆打其子乙男，只有被告乙男指控原
      告毆打人，被告乙母不分青紅皂白，只聽信自己兒子的說
      詞，疏忽不細究其子講的話是否合理，事發第三天就直接
      在班級群組上公布原告特殊生身分，發表情緒性諸多不實
      言論，內容未經查證且均為不實，其意圖詆毀原告名譽，
      其作為顯有故意或過失，且造成原告之名譽嚴重受損。如
      今竟又辯稱其張貼不實訊息是因為沒看過監視器影像而一
      時激動所致？
　　5.特教老師在109年1月作證指稱「學校三年級已經瀰漫不信
      任風，只要甲男怎樣了，大家都會質疑他又打人，因為家
      長會親自來校又去校長室，隔壁班的家長如果學生間有發
      生衝突也會要求老師通知家長即刻到校」、「家長（對於
      甲男）還是會有警戒的心」，導師也作證稱「班上同學對
      甲男沒有敵意，但家長是有…有些家長以為有過動沒有服
      藥，對這件事沒有做任何處理。有來參與聽我說明的家長
      願意放下，沒有來的看了說明也有一些瞭解，我回去後建
      議學校試試看作修復」，顯見原告確實有因為被告的故意
      或過失錯誤控訴而導致名譽受損、社交處境困難，原告已
      是社交發展遲緩兒，之後在校時間會越來越多，目前原告
      在校期間小心翼翼，避免動輒得咎，自己玩自己的，同學
      們也因被告之前之不實言論，潛意識認為原告有病、有暴
      力傾向、是個不定時炸彈，對他警戒心很重，原告在校處
      境實在堪憐。原告為單純體育課碰撞事件須應付多次刑事
      庭、警局調查、開庭偵訊、法院調查官、輔佐人多次詢問
      、學校輔導，與家人疲於奔命超過半年，因此事件刺激甚
      至必須前往精神科就診以改善焦慮狀態，被告等人對於原
      告從未有抱歉之意，甚至至今仍認為原告有病打人，故實
      有必要請求被告等人作回復其名譽之真誠道歉及賠償，以
      讓原告在校清白作人。
（七）聲明：
　　1.被告應共同於台南市XY國小學校公布欄張貼如起訴狀附件
      一（見本院卷第33頁）之道歉啟事公告至少一周，並將登
      載道歉啟事之公告照片拍照沖洗送交壹份予原告，被告乙
      父應於帳號ABC（真實帳號詳卷）之臉書、被告乙母應於
      帳號DEF（真實帳號詳卷）之臉書公開發文道歉啟事之公
      告照片。
　　2.被告應連帶賠償原告10萬元。
　　3.訴訟費用由被告連帶負擔。
二、被告抗辯：
（一）就被告乙男部分：
　　1.原告主張被告乙男故意對其提出不實之傷害告訴，並於兒
      童非行案件中虛偽證述原告對其傷害，致其身體、健康、
      名譽受有損害，而認被告等人應負連帶損害賠償責任等語
      ，既為被告等人否認，依最高法院107年度台上字第2320
      號判決意旨，自應由原告就前述侵權行為要件等事實負舉
      證責任。
　　2.原告主張被告乙男有誣陷、偽證之侵權行為，無非係以被
      告乙男對其提出之傷害告訴，已獲兒童及少年法庭108年
      度兒調字第49號裁定（以下簡稱系爭兒調裁判）不付審理
      確定為主要論據，惟：
　　　⑴系爭兒調裁判係以告訴移送意旨所憑之證據，尚不足以
        達到使通常一般人均不致於有所懷疑，而得確信原告有
        告訴意旨所指傷害非行之程度，復無其他積極證據足證
        原告有何傷害非行，不能證明原告犯罪，而認告無付保
        護處分之原因，進而為不付審理之諭知等語。是以，系
        爭兒調裁判並未認定被告乙男指述有何出於憑空捏造，
        亦未認定被告乙男有何偽證情形，而係因被告乙男未再
        有積極舉證，致無法達通常人均不致於有所懷疑而判決
        原告不付審理，從而，自難以系爭兒調裁判認定結果，
        遽指被告乙男有誣告或偽證之行為。
　　　⑵訴訟權既係憲法所保障之人民基本權利，被告乙男所提
        告訴既係因證據取捨及適用法律之結果，而為不付審理
        判決，法院尚難逕憑判決結果與告訴意旨未合，即遽認
        被告乙男就原告行使訴訟權係故意或過失不法侵害原告
        之情形，又校園體育課受傷案件之特性，案發當時除加
        害人與被害人外，少有第三人在場目擊，故於此類型案
        件中，除被害人之指述外，通常欠缺第三人之證言或其
        他證據，是依卷內事證，對於加害人未達有罪之確信，
        即不得對加害人為有罪之認定。又因被告乙男為年幼兒
        童，距離案發時間常已有相當時日，其之供述不免有無
        法完全一致、部分細節記憶錯誤之情，然此非即表示被
        告乙男所言虛構，另觀諸本件卷內所附系爭兒調裁判，
        案發當時係被告乙男先彎腰撿球，原告嗣後撞倒被告乙
        男於跑道，原告意欲爬起來而未成功，又再度雙膝往下
        跪跌，可見原告在用手撐起身體而欲爬起來之際，其手
        或因壓在被告乙男後頭頸部，致被告乙男將之誤以為原
        告是用手在毆打其後腦部位或壓其後脖頸部份，亦不無
        可能，是被告乙男並未明知反於其所聞之事項，故意為
        不實之陳述，尚難僅因系爭兒調裁判原告獲不付審理，
        遽認定被告乙男乃以虛構事實，誣陷原告或偽證之故意
        。
　　　⑶從而，被告乙男提起傷害非行告訴，及於審理中之陳述
        ，既非係故意不法侵害原告權益，亦未有何以故意背於
        善良風俗之方法加損害於原告之情形，則原告訴請被告
        乙男及其父母即被告乙父、乙母應負連帶賠償責任，自
        屬無據。
（二）就被告乙母部分：    　　　　
　　1.原告主張被告乙母故意對其恐嚇脅迫行為，致其身體、健
      康、名譽受有損害，被告乙母應負損害賠償責任，既為被
      告乙母否認，並爭執其所提證據真正，自應由原告就前述
      侵權行為之要件等事實負舉證責任。對此，原告並未為舉
      證證明，自難採為真實。
　　2.被告乙母於案發前不認識原告，係被告乙男與原告於108
      年11月12日在學校發生肢體碰撞後，經接獲學校通知，當
      時班導師陳淑莞有向被告乙母及被告乙父表示，係原告抓
      住被告乙男撞擊地面並抓住其脖子，並稱經比對原告與被
      告乙男事發後之說法後，大致相符，而被告乙母認為原告
      及學校沒有處理的誠意，才出於不得已，於同年月14日於
      LINE群組內張貼該訊息，且原告於該日亦有偕同其法定代
      理人向被告乙母及被告乙男道歉。質之證人即該校老師陳
      淑莞於偵查中證稱：「案發時係學校護士阿姨撥打教室電
      話向伊表示班上有小孩臉受傷，伊趕到現場後，被告乙男
      先向伊表示係原告打他並掐他脖子，嗣伊在教室陽台處找
      到原告，經伊詢問有無毆打被告乙男後，原告並未否認，
      僅表示乙男亦有掐他脖子，因原告、乙男當時說法一致，
      伊始於雙方家長均在場時，轉述原告、乙男之說法給他們
      聽，事後雙方小孩均有請假，而學校事後召開之協調會則
      均未達成協定，至於監視器影像部分，因管理校內監視器
      影像之總務主任剛好出差，而觀看監視器影像需要密碼，
      始於過了約一週後才提供案發時之監視器影像予雙方家長
      看」等語。核證人之證述，與被告乙母上開辯詞相符，足
      徵被告乙母係因案發後於現場聽聞證人之說法後，因經學
      校協調未果，始於上揭時、地，在上開LINE群組張貼該訊
      息，被告乙母既係經證人告知後始認其子乙男遭原告毆打
      ，自難認被告乙母主觀上係出於捏造之意思而張貼該訊息
      。況質之原告法定代理人於偵查中自承：伊案發後有先跟
      被告乙母、被告乙父及其子乙男道歉，嗣於108年11月17
      日左右，伊始看到雙方小孩發生肢體接觸之監視器影像，
      惟當時被告乙母、被告乙父已傳送相關訊息了等語。益徵
      被告乙母係於尚未閱覽監視器影像前，依證人之說法及原
      告法定代理人先道歉等行為，始認係原告之過錯而張貼該
      訊息，自難認被告乙母斯時主觀上有何誹謗之故意。
　　3.綜上，本件尚難單憑被告乙母貼文後校方始提供閱覽之監
      視器影像，逕認被告乙母斯時張貼之訊息涉有誹謗之故意
      ，此外，原告亦無舉證其他積極證據足認被告乙母有何故
      意誹謗原告之行為，應認原告主張並無理由，則原告請求
      被告乙母應負賠償責任，自屬無據。
（三）就被告乙父部分：
　　1.原告主張被告乙父故意對其施以強暴、脅迫之強制行為，
      使其心生恐懼，致其身體、健康、名譽受有損害，被告乙
      父應負損害賠償責任，既為被告乙父否認，並爭執其所提
      證據真正，自應由原告就前述侵權行為之要件等事實負舉
      證責任。對此，原告並未為舉證證明，自難採為真實。　
　　2.原告主張被告乙父故意於臉書指摘原告毆打其子，致其身
      體、健康、名譽受有損害，被告乙父應負損害賠償責任，
      既為被告乙父否認其臉書所貼文章有指名道姓原告，且被
      告乙父於尚未閱覽監視器影像前，依證人之說法及原告法
      定代理人先道歉等行為，始認係原告之過錯而張貼該未指
      名道姓之訊息，自難認被告乙父斯時主觀上有何誹謗之故
      意，亦難單憑被告乙父貼文後校方始提供閱覽監視器影像
      ，逕認被告乙父斯時張貼之訊息涉有誹謗之故意。此外，
      原告亦無舉證其他積極證據足認被告乙父有何故意誹謗原
      告之行為，應認原告主張並無理由，則原告請求被告乙父
      應負賠償責任，自屬無據。
（四）聲明：
　　1.原告之訴駁回。
　　2.訴訟費用由原告負擔。
三、得心證之理由：
（一）關於被告乙男部分：
　　1.按民法第184第1項前段規定，侵權行為之成立，須行為人
      因故意或過失不法侵害他人權利，亦即行為人須具備歸責
      性、違法性，並不法行為與損害間有因果關係，始能成立
      ，且主張侵權行為損害賠償請求權之人，依民事訴訟法第
      277條本文，對於侵權行為之成立要件應負舉證責任。是
      以，民事訴訟如係由原告主張權利者，應先由原告負舉證
      之責，若原告先不能舉證，以證實自己主張之事實為真實
      ，則被告就其抗辯事實即令不能舉證，或其所舉證據尚有
      疵累，亦應駁回原告之請求。民事法院得獨立審判，刑事
      訴訟所調查之證據，及刑事訴訟判決所認定之事實，非當
      然有拘束民事訴訟判決之效力。故本院自得調查刑事訴訟
      中原有之證據，斟酌其結果以判斷其事實。又刑法第169
      條第1項誣告罪之成立，係以行為人意圖他人受刑事或懲
      戒處分，而向該管公務員誣告者，始足以當之，所稱「誣
      告」即指虛構事實，並進而申告而言，又所謂虛構事實，
      係指明知無此事實，而故意捏造者而言，如係出於誤信、
      誤解、誤認或懷疑有此事實，或對其事實張大其詞，或資
      為其訟爭上之攻擊或防禦方法，或其目的在求判明是非曲
      直者，均不得謂屬誣告。且告訴權乃憲法第16條賦予人民
      基本之訴訟權，行為人倘未虛構事實，且就所訴之事實足
      認為被害人，即得依上開規定行使憲法保障之權利，如其
      係在法律所保護範圍內行使權利，復符合一般提出告訴救
      濟程序，尚難認係濫用該權利而構成侵權行為；縱最終認
      定行為人犯罪嫌疑不足而經檢察官為不起訴處分，或經法
      院認不能證明犯罪，抑或其行為不罰而為無罪之判決者，
      然提出刑事告訴係懷疑他方涉有犯行之救濟方式，告訴人
      除係虛構不實資料誣指他人涉及犯罪外，並不負擔保無誤
      之責任，要不得單憑其之告訴嗣後經檢察官為不起訴或法
      院判決無罪確定，遽推論告訴人係以誣告為損害行為人名
      譽為目的。
　　2.本件原告主張被告乙男誣告、虛偽陳述，意圖使原告成立
      惡意毆打之故意傷害罪行，侵害原告人格權云云；為被告
      乙男所否認，並以前揭情詞置辯。經查：
　　  ⑴被告乙男於108年11月19日18時38分許，前往臺南市政府
        警察局第四分局製作筆錄，對原告提出傷害刑事告訴，
        經臺南市政府警察局第四分局以108年12月2日南市警四
        偵字第1080586066號移送本院少年法庭審理，經本院少
        年法庭審理後，認為被告乙男指述遭原告毆打一節與本
        院調查之事證不符，且被告乙男之證詞亦有瑕疵，因此
        ，尚無從僅以乙男單一有瑕疵之指述，即遽認原告確有
        毆打乙男之非行，此外，復查無其他證據足以嚴格證明
        原告確有傷害乙男之非行，應認本件移送意旨所指涉之
        原告傷害非行無從證明，而為不付審理之諭知，有本院
        108年度兒調字第49號裁定（見本院卷第133至141頁)在
        卷可稽。
　　　⑵被告乙男對原告提出傷害告訴，於警察局及本院少年 法
        庭審理時，或許因事發突然未明確認識實際情況、也或
        許因事後想像、更或許因大人詢問時有所誘導，至其對
        事發當時情狀之描述，可能與實際情況有所偏離，但被
        告乙男究係未滿10歲之兒童，身心狀態未臻成熟，而當
        時原告復確與其發生肢體碰觸，則被告乙男對原告提出
        刑事傷害告訴，乃正當行使國民訴訟權之行為，並無何
        不法侵害原告之行為可言。原告主張被告乙男係故意虛
        捏事實提出不實刑事告訴云云，尚非可採。
　　　3.又被告乙男既對原告並無不法侵害原告之侵權行為，則
        原告請求被告乙母、乙父應就被告乙男之侵權行為，基
        於二人係被告乙男法定代理人之身分，與被告乙男負連
        帶侵權行為損害賠償責任，自屬無據。
　　　4.綜上，原告依侵權行為法則，請求被告乙男、乙母、乙
        父共同於台南市XY國小學校公布欄張貼如起訴狀附件一
        （見本院卷第33頁）之道歉啟事公告至少一周，並將登
        載道歉啟事之公告照片拍照沖洗送交壹份予原告，被告
        乙父應於帳號ABC之臉書、被告乙母應於帳號DEF之臉書
        公開發文道歉啟事之公告照片，及連帶給付被告10萬元
        ，均為無理由，不應准許。
（二）關於被告乙母、乙父部分：
　　1.按因故意或過失，不法侵害他人之權利者，負損害賠償責
      任。故意以背於善良風俗之方法，加損害於他人者亦同；
      不法侵害他人之身體、健康、名譽、自由、信用、隱私、
      貞操，或不法侵害其他人格法益而情節重大者，被害人雖
      非財產上之損害，亦得請求賠償相當之金額。其名譽被侵
      害者，並得請求回復名譽之適當處分。民法第184條第1項
      、第195條第1項定有明文。
　　2.原告主張被告乙母在眾人面前大聲咆哮斥責原告毆打被告
      乙男，且於108年11月14日在XY國小三年一班LINEXY301通
      訊群組散布原告於108年11月12日下午在操場上對被告乙
      男施暴之文字，侵害原告之人格權及名譽等語，並提出LI
      NEXY301通訊群組對話貼圖（見本院卷第35頁）、XY國小
      輔導紀錄及協調會影音光碟（見本院卷第231至235頁）為
      憑。惟為被告乙母所否認，並以前揭情詞置辯。經查：
　　  ⑴觀XY國小輔導紀錄第7點「請家長學習尊重教育專業」記
        載【事情發生後，學校已初步處理孩子傷口，導師也在
        時間內調查發生過程，但家長卻在校方處理當下，執意
        叫警察入校，並無視兩位未滿12歲孩子在場，在眾人面
        前大聲咆哮，在維護兩位孩子的受教權及身心狀態，「
        強烈譴責」這種行為，希望與家長共同合作協助孩子成
        長，而不是以「大人的暴力」來「『霸凌小孩」】（見
        本院卷第231頁），堪信原告主張被告乙母在眾人面前
        大聲咆哮斥責原告毆打被告乙男等語為真實。
　　  ⑵被告乙母並不爭執其於108年11月14日在XY國小三年一班
        LINEXY301通訊群組張貼內容為「我是三年一班的3號乙
        男的家長，我的孩子乙男在前天，就是108年11月12日
        下午1點40分左右體育課的時間，被同班的甲男無緣無
        故，掐住脖子壓倒在地，我的孩子推開甲男，甲男還再
        次跑過來，抓住我孩子的頭往柏油地面用力撞，同時甲
        男又再用拳頭忘記我孩子的右邊頭爆打好幾下，全程都
        有被學校的攝影機錄下來。對，甲男是特殊生，這件事
        情是我們從一年級就知道的，但甲男父母知道你的孩子
        不受控制，居然還讓他二年級才開始用藥，而且是老師
        拜託您們才開始用藥。但一年級或二年級，我還不至於
        聽到甲男動手傷害同學，但他現在三年級了！我不覺得
        你們父母有積極要解決甲男的問題，因為他變得暴力會
        打人，你跟我說他有積極治療或用藥我都不相信。…」
        之貼文（見本院卷第35頁），堪信原告主張被告乙母於
        108年11月14日在XY國小三年一班LINEXY301通訊群組散
        布被告乙男於108年11月12日下午在操場上對原告施暴
        之文字為真實。
　　　⑶綜上，被告乙母前揭所為，無論動機為何，其於眾人面
        前大聲咆哮斥責原告毆打被告乙男，及以文字在原告所
        屬班級通訊群組散佈原告施暴被告乙男，均可能讓現場
        聽聞之人及於通訊群組閱讀之人，懷疑原告有暴力行為
        或暴力傾向。是被告乙母前揭行為，顯已對未滿10歲之
        原告人格及名譽造成損害。故被告乙母抗辯因認原告對
        被告乙男施暴才為前揭行為，並無故意過失侵害原告之
        人格及名譽云云，實不足採信。
　　　⑷從而，原告主張被告乙母侵害原告之人格權及名譽等語
        ，為可採信。　
　　3.原告主張被告乙父於108年11月12、14日在帳號ABC之臉書
      所為之公開發文，散布其在11月12日放學去學校處理暴力
      事件，指稱原告僅因其孩子去撿球，就抓他孩子在地上打
      ，抓去撞水泥地、掐脖子，又指稱原告有明顯過動及情緒
      控管問題等語，侵害原告之人格權及名譽等語，並提出臉
      書發文截圖（見本院卷第43至51頁）為憑。惟為被告乙父
      所否認，並以前揭情詞置辯。經查：
　　　⑴被告乙父並不爭執有前揭貼文之行為，而觀貼文之內容
        ，足讓閱讀貼文之人，懷疑原告有暴力行為或暴力傾向
        。是被告乙父所為，均已對未滿10歲之原告人格及名譽
        造成損害。故被告乙父抗辯因認原告對被告乙男施暴才
        為前揭行為，並無故意過失侵害原告之人格及名譽云云
        ，實不足採信。
　　　⑵從而，原告主張被告乙父侵害原告之人格權及名譽等語
        ，為可採信。
　　4.被告乙母、乙父雖侵害原告之人格權及名譽，惟如令被告
      乙母、乙父以可散佈於眾人之文字張貼學校或發布於臉書
      ，並無法回復原告人格及名譽之損害，甚至可能讓原本不
      知此事之人知悉或猜測，實非回復原告人格及名譽損害之
      方法。是原告請求【被告應共同於台南市XY國小學校公布
      欄張貼如起訴狀附件一（見本院卷第33頁）之道歉啟事公
      告至少一周，並將登載道歉啟事之公告照片拍照沖洗送交
      壹份予原告，被告乙父應於帳號ABC之臉書、被告乙母應
      於帳號DEF之臉書公開發文道歉啟事之公告照片。】，為
      無理由，不應准許。
　　5.又被告乙母、乙父二人係就其各別之行為對原告負侵權行
      為損害賠償責任，是原告請求被告二人應連帶給付原告損
      害賠償部分，核屬無據，不應准許。
　　6.復按慰藉金之賠償，其核給之標準固與財產上損害之計算
      不同，然非不可斟酌雙方身分資力與加害程度，及其他各
      種情形核定相當之數額（最高法院51年台上字第223號判
      決參照），是以慰藉金之多寡，應斟酌雙方之身分、地位
      、資力與加害之程度及其他各種情形核定相當之數額；其
      金額是否相當，自應依實際加害情形與被害人所受之痛苦
      及雙方之身分、地位、經濟狀況等關係決定之（最高法院
      85年度台上字第460號判決可參）。本院審酌原告係未滿1
      0歲之兒童及被告乙母、乙父二人侵害原告人格尊嚴之態
      樣等一切情狀，認原告請求被告乙母、乙父賠償精神慰撫
      金10萬元，尚嫌過高，被告乙母應以6萬元為適當，而被
      告乙父應以4萬元為適當。至原告逾前揭範圍之請求，則
      屬無據。
四、綜上所述，原告依民法第184條第1項前段、第195條第1項規
    定，請求被告乙母給付原告6萬元，及請求被告乙父給付4萬
    元，為有理由，應予准許。至對原告被告乙母、乙父逾上開
    範圍之請求及對被告乙男之請求，為無理由，應予駁回。
五、本件判決基礎已臻明確，兩造其餘攻擊防禦方法與舉證，經
    審核結果並不能動搖該基礎，且與本件事實之認定無涉，自
    無庸一一贅述。
六、本判決原告勝訴部分所命被告給付之金額未逾50萬元，依民
    事訴訟法第389條第1項第5款規定，應依職權宣告假執行。
七、據上論結，原告之訴，為一部有理由，一部無理由，依民事
    訴訟法第79條、第87條第1項、第389條第1項第5款，判決如
    主文。
中　　華　　民　　國　　110 　年　　3 　　月　　4 　　日
                        臺灣臺南地方法院民事第二庭
                              法  官  王 獻 楠
上為正本係照原本作成。
如不服本判決，應於送達後20日內，向本院提出上訴狀並表明上
訴理由，如於本判決宣示後送達前提起上訴者，應於判決送達後
20日內補提上訴理由書（須附繕本），如委任律師提起上訴者，
應一併繳納上訴審裁判費。
中　　華　　民　　國　　110 　年　　3 　　月　　4 　　日
                              書記官  蕭 雅 文